【裁判字號】    89,台上,4938
【裁判日期】    890817
【裁判案由】    偽造文書
【裁判全文】
最高法院刑事判決                              八十九年度台上字第四九三八號
    上  訴  人  甲○○
右上訴人因偽造文書案件，不服台灣高等法院高雄分院中華民國八十九年四月二十八
日第二審判決（八十九年度上訴字第三三一號，起訴案號：台灣高雄地方法院檢察署
八十八年度偵字第二五四八一號），提起上訴，本院判決如左：
    主  文
上訴駁回。
    理  由
按刑事訴訟法第三百七十七條規定，上訴於第三審法院，非以判決違背法令為理由，
不得為之。是提起第三審上訴，應以原判決違背法令為理由，係屬法定要件。如果上
訴理由狀並未依據卷內訴訟資料，具體指摘原判決不適用何種法則或如何適用不當，
或所指摘原判決違法情事，顯與法律規定得為第三審上訴理由之違法情形，不相適合
時，均應認其上訴為違背法律上之程式，予以駁回。本件上訴人甲○○上訴意旨略稱
：(1)上訴人固有在汪力弘所經營弘志科技工作室之出貨單之客戶簽收欄上偽簽「林義
明」之署押，但此係受汪力弘與嚴家祥勸說誘騙所致，上訴人於向汪力弘購買行動電
話時，已告知汪力弘說上訴人之名為「小誠」，但汪力弘仍於出貨單之客戶欄上記載
為甲○○（上訴人），經上訴人發覺，上訴人因認真正買貨者為嚴家祥，上訴人不應
對嚴家祥個人之買賣行為負責，故以「林義明」之署押簽署，原判決就此事實經過，
未予調查，遽認上訴人有偽造文書犯行，自有應於審判期日調查之證據而未予調查之
違法。(2)世菁資訊股份有限公司（下稱世菁公司）之負責人黃世仁就交貨時間、交票
付款時間等項，前後所述不一，原審未予詳查，又上訴人曾聲請調查世菁公司於八十
八年八、九月份之統一發票簽發情形及調取上訴人之支票開戶資料，以證明上訴人無
對世菁公司詐欺犯行，原審均未調查，遽認上訴人有與嚴家祥共同向世菁公司詐購筆
記型電腦、背袋，而由嚴家祥交付上訴人所簽發之支票搪塞等情，亦有應於審判期日
調查之證據而未予調查之違法。(3)簡肇頌所稱上訴人與嚴家祥向其詐騙之金額，或稱
新台幣（下同）四萬元，或稱四萬五千元或稱四萬六千元，前後所述不一，顯有瑕疵
，原判決竟以其供詞，採為認定上訴人有詐欺犯行之證據，亦有違誤。(4)上訴人於警
訊所稱與嚴家祥共同向簡肇頌詐欺云云，係遭刑求，該部分之警訊自白不實在，原判
決竟採為不利之證據亦有違誤云云。
惟查當事人聲請調查之證據，必須具有調查之必要性，若依原判決所為證據上之論斷
，足認其證據調查之聲請，事實審法院縱曾予以調查，亦無從動搖原判決就犯罪事實
之認定者，不得以未予調查，指判決為違法。原判決撤銷第一審不當之科刑判決，改
依牽連犯、連續犯從一重論處上訴人共同連續行使偽造私文書（累犯）罪刑，已詳敘
其所憑之證據及認定之理由，並就上訴人於原審所辯無偽造文書等情云云，認不足採
，詳予指駁說明，從形式上觀察，並無認定事實不依證據、採證違法或判決理由不備
等違法情形存在。關於上訴意旨(1)部分，據弘志科技工作室汪力弘指訴稱上訴人與嚴
家祥先後向其詐購筆記型電腦多部、記憶體一個，上訴人於取貨時，竟在出貨單上偽
簽「林義明」之署押簽收，然後將出貨單交付等語（見警訊卷第四頁正反面），並有
出貨單影本三紙可證（見警訊卷第十七、十八、十九頁）。上訴人於警訊時被問及：
「你向汪力弘取貨，何以會冒簽林義明之名？」，答稱：「因我看出貨單上之客戶名
稱係甲○○，想說若再簽甲○○之名將會被識破，才臨時編了林義明之假名，署押於
出貨單上」（見警訊卷第二頁），嗣於偵、審中，亦供承在出貨單上偽簽「林義明」
署押情事（見偵查卷第二十八頁反面、第一審卷第十三頁、第八十八頁、原審卷第六
十六頁）。足證上訴人確有於取貨時，以概括犯意在弘志科技工作室之三紙出貨單上
偽簽「林義明」之署押而後將出貨單交付情事，從而原判決認定上訴人連續行使偽造
私文書即無不合。至於上訴人於向汪力弘購買行動電話時，有無告知汪力弘說上訴人
之名為「小誠」？該次真正買貨者是否為嚴家祥？均與上訴人成立偽造文書之犯行無
關，則原審縱予調查，亦無從動搖原判決就犯罪事實之認定，自不得以原審未予調查
，而指原判決有應於審判期日調查之證據而未予調查之違法情事。
關於上訴意旨(2)(3)(4)部分（即詐欺部分）裁判上一罪案件之重罪部分得提起第三審上
訴，其輕罪部分雖不得上訴，依審判不可分原則，第三審法院亦應併予審判，係以重
罪部分之上訴合法為前提，如該重罪部分上訴為不合法，第三審法院既應從程序上予
以駁回，而無從為實體上判決，對於輕罪部分自無從適用審判不可分原則，併為實體
上審判。上訴人被訴偽造文書外，另牽連涉犯刑法第三百三十九條第一項之詐欺罪嫌
，該詐欺部分係屬於刑事訴訟法第三百七十六條第四款之罪，原不得上訴於第三審法
院，其被訴偽造文書部分之上訴為不合法，而無從為實體上判決，已如上述，則依上
開說明，對於該輕罪之詐欺部分，自無從適用審判不可分原則，併為實體上審判。本
件上訴人關於上訴意旨(2)(3)(4)部分，均係對其被訴詐欺部分所為之敘述，因偽造文書
部分之上訴為不合法，則對此詐欺部分之上訴，自非合法，應併予駁回。
據上論結，應依刑事訴訟法第三百九十五條前段，判決如主文。
中      華      民      國    八十九    年      八      月     十七     日
                              最高法院刑事第十二庭
                                  審判長法官  陳  炳  煌
                                        法官  陳  正  庸
                                        法官  陳  世  雄
                                        法官  徐  文  亮
                                        法官  吳  信  銘
      右正本證明與原本無異
                                              書  記  官
中      華      民      國    八十九    年      八      月    二十一    日


司法院資訊處製作；財團法人民間司法改革基金會備份。
